【裁判字號】    95,訴,164
【裁判日期】    951004
【裁判案由】    違反森林法
【裁判全文】
臺灣臺東地方法院刑事判決               95年度訴字第164號
公  訴  人  臺灣臺東地方法院檢察署檢察官
被      告  丁○○
            甲○○
上  一  人
選任辯護人  林長振律師
被      告  乙○○
上列被告因違反森林法案件，經檢察官提起公訴（95年度偵字第
1364號），被告3人於準備程序中為有罪之陳述，經本院合議庭
裁定改由受命法官獨任進行簡式審判程序，判決如下
    主  文
丁○○連續結夥二人以上，竊取森林主產物，累犯，處有期徒刑
拾月，併科罰金新臺幣玖拾萬元，罰金如易服勞役，以罰金總額
與陸個月之日數比例折算。扣案鐮刀壹支、鋸子壹支、釘耙壹支
、鋤頭壹支、繩索壹綑，均沒收。
甲○○連續結夥二人以上，竊取森林主產物，處有期徒刑捌月，
併科罰金新臺幣玖拾萬元，罰金如易服勞役，以罰金總額與陸個
月之日數比例折算。緩刑貳年。扣案鐮刀壹支、鋸子壹支、釘耙
壹支、鋤頭壹支、繩索壹綑，均沒收。
乙○○連續結夥二人以上，竊取森林主產物，處有期徒刑捌月，
併科罰金新臺幣玖拾萬元，罰金如易服勞役，以罰金總額與陸個
月之日數比例折算。緩刑貳年。扣案鐮刀壹支、鋸子壹支、釘耙
壹支、鋤頭壹支、繩索壹綑，均沒收。
    事  實
一、丁○○前於民國91年11月11日，因竊盜案件，經臺灣屏東地
    方法院以91年度易字第988號判處有期徒刑8月緩刑3年確定
    ，嗣因撤銷緩刑，於93年4月19日入監執行，93年12月14日
    執行完畢，仍未悔改，於95年4月間與甲○○、乙○○及均
    已成年綽號「東泰」、姓名年籍不詳之2名男子，共同意圖
    為自己不法所有，竊取森林主產物之概括犯意聯絡，在臺東
    縣卑南鄉都蘭山區，共同竊取森林主產物七里香樹木1株（
    未扣案無法鑑定贓額），丁○○、甲○○、乙○○復承前犯
    意，於同年5月6日上午9時許，與綽號「浩然」之姓名年籍
    不詳成年男子，由丁○○駕駛車牌號碼E3-4702號自小貨車
    搭載乙○○，並攜帶其所有之繩索1綑及客觀上對人之生命
    、身體安全構成威脅，具有危險性足為兇器使用之鐮刀及鋸
    子各1把，甲○○攜帶其所有客觀上足為兇器使用之釘耙及
    鋤頭各1把，先後前往臺東縣太麻里鄉多良村瀧橋上游300公
    尺處，未經許可共同將價值新臺幣（下同）400,000元之七
    里香自山壁挖下得手後，將七里香吊拉下山時，於同日下午
    4 時許，為警當場查獲，並扣得鐮刀、鋸子、釘耙、鋤頭各
    1 支及繩索1綑等行竊工具，起獲所竊得七里香1株。
二、案經臺東縣政府警察局大武分局報請臺灣臺東地方法院檢察
    署檢察官偵查起訴。
    理  由
一、程序方面：本件被告丁○○、甲○○、乙○○所犯為森林法
    第52條第1項第4款之罪，核屬刑事訴訟法第273條之1第1項
    所定死刑、無期徒刑、最輕本刑為3年以上有期徒刑以外之
    罪，亦非高等法院管轄之第一審案件，而被告於本院行準備
    程序中就被訴事實為有罪之陳述，經告知被告簡式審判程序
    之旨並聽取當事人意見後，本院合議庭裁定由受命法官獨任
    進行簡式審判程序，合先敘明。
二、上開犯罪事實，業據被告丁○○、甲○○、乙○○於偵查及
    審理中坦承不諱，並有刑案現場圖1紙、會勘紀錄1紙、贓物
    認領保管單1紙、扣押物品清單及照片24幀在卷可參，另有
    鐮刀1支、釘耙1支、鋤頭1支、鋸子1支及繩索1綑扣案可佐
    ，又被告所砍伐之七里香，山價總計400,000元等情，亦有
    行政院農業委員會林務局臺東林區管理處95年7月21日東授
    武站字第0957501080號函及所附之用材鑑定報告足憑，綜上
    可知，被告3人自白核與事實相符，本件事證明確，被告3人
    之犯行洵堪認定。
三、查被告行為後，刑法於94年1月7日修正通過、於94年2月2日
    公布，定於95年7月1日施行，其中刪除刑法第56條，並修正
    第2條、第47條、第42條、第74條等規定。按行為後法律有
    變更者，適用行為時之法律，但行為後之法律有利於行為人
    者，適用最有利於行為人之法律，現行刑法第2條第1項定有
    明文。此條規定乃與刑法第1條罪刑法定主義契合，而貫徹
    法律禁止溯及既往原則，係規範行為後法律變更所生新舊法
    律比較適用之準據法，是刑法第2條本身雖經修正，但刑法
    第2條既屬適用法律之準據法，本身尚無比較新舊法之問題
    ，應一律適用裁判時之現行刑法第2條規定以決定適用之刑
    罰法律，先予辨明。又以本次刑法修正之比較新舊法，應就
    罪刑有關之共犯、未遂犯、想像競合犯、牽連犯、連續犯、
    結合犯，以及累犯加重、自首減輕暨其他法定加減原因（如
    身分加減）與加減例等一切情形，綜其全部罪刑之結果而為
    比較，至於沒收等從刑，應附屬於主刑，除法律有特別規定
    者外，依主刑所適用之法律，最高法院95年5月23日著有95
    年度第8次刑庭會議決議可資參照。經查：
  (一)刑法第56條連續犯之規定業於94年2月2日修正公布刪除，是
    於新法修正施行後，被告3人前後竊取森林主產物之行為，
    即須分論併罰。此刪除雖非犯罪構成要件之變更，但顯已影
    響行為人刑罰之法律效果，自屬法律有變更，依新法第2條
    第1項規定，比較新、舊法結果，仍應適用較有利於被告之
    行為時法律即舊法論以連續犯，此亦有最高法院95年度第8
    次刑事庭會議決議參照。
  (二)被告丁○○於前次有期徒刑執行完畢後5年以內再故意犯本
    件有期徒刑以上之罪，不論依修正前之刑法第47條，或修正
    後之刑法第47條第1項之規定，均構成累犯，對其而言並無
    有利或不利之情形，故依刑法第2條第1項前段規定，應逕依
    修正前之刑法第47條，論以累犯，並加重其刑。
  (三)被告3人於犯罪時，刑法第42條第2項前段規定：「易服勞役
    以1元以上3元以下折算一日。」，被告行為時之易服勞役折
    算標準，業據修正前罰金罰鍰提高標準條例第2條前段規定
    ，就其原定數額提高為100倍折算1日，則本件被告行為時之
    易服勞役折算標準，如以銀元300元折算1日，即新臺幣900
    元折算1日。惟95年7月1日修正公布施行之刑法第42條第3項
    前段規定：「易服勞役以新臺幣1,000元、2,000元或3,000
    元折算1日。」比較修正前後之易服勞役折算標準，以修正
    後之規定，較有利於被告。
  (四)另被告甲○○、乙○○行為後，刑法第74條亦經修正，惟緩
    刑之規定，並非關於行為可罰性之刑罰法律規範，係屬刑之
    執行規範，應無新刑法第2條第1項之適用，故犯罪在新法施
    行前，於新刑法施行後裁判，關於緩刑之宣告，自應適用新
    刑法第74條之規定，此有最高法院95年度第8次刑事庭會議
    紀錄可考。
  (五)經綜合上述各條文修正前、後之比較，揆諸前揭最高法院決
    議及修正後刑法第2條第1項前段、後段規定之「從舊、從輕
    」原則，自應適用被告行為時之法律，即修正前刑法之相關
    規定，予以論處。
四、按森林法竊盜罪為刑法竊盜罪之特別法，依特別法優於普通
    法原則，自應優先適用森林法竊盜罪處斷。所謂森林「主產
    物」，係指生立、枯損、倒伏之竹木及餘留之根株、殘材，
    國有林林產物處分規則第3條第1款定有明文。被告丁○○、
    甲○○、乙○○與綽號「東泰」、「浩然」及2名姓名年籍
    不詳等成年男子，結夥2人以上竊取七里香，彼此間有犯意
    之聯絡及行為之分擔，為共同正犯。核被告丁○○、甲○○
    、乙○○所為，係犯森林法第52條第1項第4款之加重竊取森
    林主產物罪。被告丁○○竊盜所用之鐮刀、鋸子各1支，堅
    實而銳利，鐮刀鐵製刀頭為彎型，刀刃處鋒利，被告甲○○
    攜帶之釘耙及鋤頭各1支，釘耙前端60公分為鐵製尖頭利器
    ，鋤頭前端挖掘部分為鐵製，扁平呈尖頭狀，有勘驗結果在
    卷可按（見本院卷第84頁），客觀上均足對人之生命、身體
    、安全構成威脅，為具有危險性之兇器，被告丁○○、甲○○攜帶並以之為行竊工具，雖亦構成於森林法50條之竊取森
    林主產物罪，應依刑法第321條第1項第3款攜帶兇器竊盜罪
    論處，惟按森林法第52條第1項第4款之規定為同法第50條之
    特別規定，亦即除竊取森林主產物之行為外，另增一為結夥
    2 人以上之加重要件，依法條競合之特別關係理論，應以森
    林法第52條第1項第4款規定論罪。被告3人先後2次犯行，時
    間緊接，所犯係構成要件相同之罪，顯係基於概括犯意為之
    ，為連續犯，應論以連續加重竊取森林主產物罪，並加重其
    刑。被告丁○○前於91年間因竊盜案件，經判處有期徒刑8
    月確定，於93年12月14日執行完畢，有臺灣高等法院被告前
    案紀錄表足憑，於5年內再犯本件最重本刑為有期徒刑以上
    之罪，為累犯，應依刑法第47 條之規定加重其刑，並依法
    遞加重其刑。爰審酌被告3人所竊取之七里香直徑6公分即需
    生長40年之久，樹型奇特優美，而本件贓木胸徑22公分、高
    2.5 公尺，其生長期間費時上百年，價值不斐，係珍貴之國
    寶級森林主產物，被告3人為圖利之動機，竟予以竊取，危
    害自然生態及森林資源，減損森林涵養水源、孕育萬物功能
    ，所生危害非輕，惟被告3人坦承其犯行，態度良好，檢察
    官求刑尚屬稍重等一切情狀，分別量處如主文所示之刑。又
    被告3人所竊取之七里香1株，贓額為400,000元，有行政院
    農業委員會林務局臺東林區管理處95年7月21日東授武站字
    第0957501 080號函在卷可稽，爰依森林法第52條第1項之規
    定，處以贓額即上述七里香贓額2倍以上5倍以下如主文所示
    的罰金，罰金部分並均諭知易服勞役之折算標準。又被告甲○○、乙○○均未曾受有期徒刑以上刑之宣告，已如前述，
    本次一時失慮，偶罹刑典，事後已坦承犯行，深具悔意，經
    此刑之宣告後，應知警惕而無再犯之虞，本院認前開宣告之
    刑以暫不執行為適當，爰依刑法第74條第1款規定，均予以
    宣告緩刑2年，以啟自新。
五、扣案之鐮刀、鋸子各1支，為被告丁○○所有供犯本件犯罪
    所用之物，釘耙、鋤頭各1支，為被告甲○○所有供犯本件
    犯罪所用之物，繩索1綑為被告3人共同持有供犯罪所用之物
    ，均應予宣告沒收。
據上論斷，應依刑事訴訟法第273條之1第1項、第299條第1項前
段，森林法第52條第1項第4款，刑法第11條前段、第2條第1項前
段、第28條、第56條（修正前）、第47條第1項（修正前）、第
42條第3項（修正前）、第74條第1項第1款、第38條第1項第2款
，判決如主文。
本案經檢察官丙○○到庭執行職務
中    華    民    國    95    年    10    月    4     日
                  刑事第一庭    法  官  徐淑芬
以上正本證明與原本無異。
如不服本判決，應於判決送達後10日內向本院提出上訴狀（須附
繕本）。
「切勿逕送上級法院」
                                書記官  王希文
中    華    民    國    95    年    10    月    5     日
附記
森林法第52條第1項第4款
 (加重竊取森林主、副產物罪)
竊取森林主、副產物而有左列情形之一者，處六月以上五年以下
有期徒刑，併科贓額二倍以上五倍以下罰金：
四  結夥二人以上或僱使他人犯之者。


司法院資訊處製作；財團法人民間司法改革基金會備份。
